【裁判字號】    91,易,4327
【裁判日期】    920130
【裁判案由】    贓物
【裁判全文】
臺灣高雄地方法院刑事判決                        九十一年度易字第四三二七號
    公  訴  人  臺灣高雄地方法院檢察署檢察官
    被      告  乙○○  男  三.
                戊○○  男  三.
右列被告因贓物案件，經檢察官提起公訴（九十一年度偵字第二四五九四號），本院
判決如左︰
    主  文
乙○○故買贓物，累犯，處拘役陸拾日，如易科罰金，以參佰元折算壹日。
戊○○公訴不受理。
    事  實
一、乙○○前有違反槍砲彈藥刀械管制條例等案件，最後一次係於民國八十六年間，
    因違反肅清煙毒條例案件，經本院於八十六年三月二十三日，以八十六年訴字第
    五七九號判決有期徒刑三年二月、褫奪公權三年確定，於八十六年五月二日入監
    執行，指揮書執畢日期為八十九年六月二十七日，並於八十八年十一月十九日縮
    短刑期假釋出監，於假釋期滿未經撤銷視為執行完畢，竟不知悛悔，謹慎言行。
    而於九十一年一月底二月初左右，在高雄縣路竹鄉路竹國小旁，見友人丙○○（
    未經提起公訴）所持有向甲○○（業經台灣台南地方法院檢察署檢察官於九十一
    年十月十八日以九十一年偵字第一００四一號聲請簡易判決處刑，並由台灣台南
    地方法院以九十一年訴字第一一八五號案件審理中）所購得之行動電話一支，係
    甲○○於九十一年一月二十二日十三時三十分許，騎乘未掛車牌之機車行經台南
    縣喜樹路八十四巷十四號巷內，見行人丁○○右手提皮包行走不注意之際，即趁
    機自後行搶手提包得手〔手提包內裝有摩托羅拉牌、型號︰Ｐ一七六八九號（序
    號︰000000000000000號）之行動電話一支及現金約一萬元、身
    分證、健保卡及提款卡等物〕，丙○○並欲以新台幣五百元之低價欲出售該支行
    動電話，乙○○知悉該支行動電話可能係來路不明之贓物，猶基於不惜違法之不
    確定故意，交付五百元予丙○○而故買之，旋即於九十一年二月四日持該支行動
    電話前往戊○○家中，並交予亦知情之友人戊○○（已於九十一年十二月十日死
    亡）抵償所積欠之債務，嗣因戊○○以台灣大哥大0000000000號之晶
    片置入前開手機內使用，為警循線查出，並起獲前開行動電話而查悉前情。
二、案經台南市政府警察局第六分局報請台灣台南地方法院檢察署檢察官偵查後呈請
    台灣高等法院檢察署令移轉台灣高雄地方法院檢察署檢察官偵查起訴。
    理  由
壹、有罪部分：
  一、訊據被告乙○○固坦承於前揭時、地向友人以五百元之代價購得前開行動電話
      ，並售予友人戊○○抵債等情無訛，惟矢口否認有何故買贓物之犯行，辯稱︰
      伊並不知該支行動電話是來路不明之贓物云云。
  二、經查︰
  （一）前開摩托羅拉牌、型號︰Ｐ一七六八九號（序號︰00000000000
        0000號）之行動電話一支，為被害人丁○○所有，並於九十一年一月二
        十二日十三時三十分許，在台南縣喜樹路八十四巷十四號之巷內行走時，以
        右手提皮包（內有前開行動電話、身分證、健保卡、提款卡及現金約一萬元
        等物），不注意之際，遭一名不詳身分之男子騎乘機車自後方趁機搶奪前開
        手提包後逃逸，而前開行動電話為來路不明之贓物等情，業經被害人丁○○
於警、偵訊時指訴綦詳。
  （二）前開行動電話為證人甲○○所搶得後，另售予證人丙○○乙節，分別據證人
        甲○○陳稱：伊之綽號為「金龍」，在九十一年一月二十二日十三時許，伊
        騎乘一部黑色未懸掛車牌之重型機車，行經台南市○○路八十四巷口，搶奪
        一名行走婦女皮包，並有搶得一支摩托羅拉牌的手機，搶完後約隔一個星期
        ，在高雄縣湖內鄉賣給丙○○等情甚明（見台灣台南地方法院偵查卷第二十
        頁至第二十二頁訊問筆錄），及證人丙○○陳稱：伊有向甲○○購買過二至
        四支手機，伊購買手機之對象僅有「甲○○」這個人，時間都是在九十年
        一、二月間，是供個人打電話使用，因甲○○前來便宜賣給伊五百元或一千
        元，伊就購買，甲○○有說手機是朋友寄賣的，伊有買過諾基亞三一二０型
        式、摩托羅拉七六八九型式的手機，顏色有藍色及銀色等語甚明（見偵查卷
        第二十一頁及其背面訊問筆錄，及本院九十二年一月八日訊問筆錄），又被
        告購得該支行動電話後，旋於九十一年二月四日持之前往同案被告戊○○住
        處交予戊○○後，戊○○並將台灣大哥大之號碼0000000000號之
        晶片置入前開行動電話內使用，而為警查獲等情，亦據同案被告戊○○於警
        詢中陳述甚明。
  （三）而被告對於該支行動電話之來源如何先後所陳不一，即於警詢調查前均堅稱
        該支行動電話為綽號「金龍」之友人賣給伊的，但於員警製作調查筆錄時，
        被告則改陳：前開行動電話是綽號「黑狗」之丙○○以五百元之代價，於九
        十一年二月初中午十一時許，在路竹鄉○○路○○路旁賣給伊，且因伊曾由
        丙○○口中得知該支行動電話是綽號「金龍」拿來賣給丙○○，為免連累丙○○才直接講「金龍」這個人等語（見警卷第四頁及其背面調查筆錄），於
        檢察官偵查中則稱：前開行動電話是向丙○○買的，那時丙○○缺錢，問伊
        是否要手機一支五百元，伊就同意，是在路竹國小附近賣給伊，丙○○說手
        機是他的，伊認為該支行動電話需一、二千元等語（見偵查卷第二十九頁至
        第三十頁訊問筆錄）於本院調查時則稱：前開行動電話是丙○○以五百元代
        價賣給伊的，伊有問手機來源，丙○○並沒有說該支手機之來源等語，但於
        本院提證人丙○○到庭後，被告即改陳：前開手機是綽號「金龍」之人賣給
        伊的，剛才所述丙○○賣給伊是亂說的，且伊並不知「金龍」是否為甲○○
        等語（見本院九十二年一月八日訊問筆錄），另於本院審理庭時則又再改陳
        ：行動電話是向郭瑞源購得，因會害怕丙○○而另稱向「金龍」購買等語（
        見本院九十二年一月二十一日審理筆錄），是被告先後所陳行動電話之來源
        ，及證人郭瑞源如何說明前開行動電話之來源，則先稱郭瑞源向甲○○購得
        ，復改陳不知何來等情均不一，實不無可疑，且被告為警查獲後，即欲隱瞞
        向丙○○購得前開行動電話等情，並稱為免連累丙○○云云，顯然該支行動
        電話之來源非經合法管道所得，否則為何擔心有連累之情？且被告並自承該
        行動電話之價值約有一至二千元之價值，被告何以得僅以五百元之低廉價格
        及購買得，竟毫無疑問？是被告所辯不知前開行動電話係來源不明之贓物云
        云，顯然是卸責之詞，不足採信。
  （四）雖證人丙○○一再否認有將前開行動電話售予被告，但所陳曾向證人甲○○
        購買過三、四支行動電話，且所購得的行動電話中亦有摩托羅拉廠牌、型式
        七六八九之行動電話一支，與被害人所遭搶支行動電話，及被告所夠得知行
        動電話廠牌與型式均相符，是證人丙○○所述，顯係為免自己受刑事贓物罪
        嫌之訴追，而為不實之陳述，顯不可採。
  （五）據前說明，足認被告所辯係飾卸之詞，不足採信，本件事證明確，被告犯行
        洵堪認定。
  三、核被告乙○○所為，係犯刑法第三百四十九條第二項之故買贓物罪。並查被告
      前於八十六年間，因違反肅清煙毒條例案件，經本院於八十六年三月二十三日
      ，以八十六年訴字第五七九號判決有期徒刑三年二月、褫奪公權三年確定，於
      八十六年五月二日入監執行，指揮書執畢日期為八十九年六月二十七日，並於
      八十八年十一月十九日縮短刑期假釋出監，於假釋期滿未經撤銷視為執行完畢
      ，有台灣高等法院被告全國前案紀錄表一份在卷足按，是被告於受有期徒刑執
      行完畢，於五年以內再犯本件最重本刑為有期徒刑以上刑之罪，為累犯，應依
      刑法第四十七條之規定加重其刑。爰審酌被告之素行不良、國中肄業之智識程
      度，貪圖短利之犯罪動機、目的、手段，犯後飾詞否認毫無悔意，所犯造成被
      害人之困擾與損害，及犯罪所得利益等一切情狀，量處如主文所示之刑，並諭
      知易科罰金之折算標準，以示儆懲。
貳、不受理部分：
  一、公訴意旨略以：被告戊○○明知被告乙○○所持有之摩托羅拉廠牌、Ｐ—七六
      八九型之行動電話一具係來路不明之贓物，仍予收受，作為抵銷乙○○所積欠
      之債務，並於九十一年二月十九日為警循線查獲，因認被告戊○○涉犯刑法第
      三百四十九條第二項之故買贓物罪嫌等語。
  二、按被告死亡者，應諭知不受理之判決，刑事訴訟法第三百零三條第五款定有明
      文。
  三、查本件被告戊○○業於九十一年十二月十日十二時十分許死亡，有台灣高雄地
      方法院檢察署九十一年十二月十一日之相驗屍體證明書一紙在卷可按，依照上
      開說明，被告戊○○部分爰不經言詞辯論，逕為不受理之判決。
據上論斷，應依刑事訴訟法第二百九十九條第一項前段、第三百零三條第五款、第三
百零七條，刑法第三百四十九條第二項、第四十七條、第四十一條第一項，罰金罰鍰
提高標準條例第一條前段、第二條，判決如主文。
中      華      民      國    九十二    年      一      月     三十     日
                        臺灣高雄地方法院刑事第三庭
                            法  官  程克琳
右正本證明與原本無異。
如不服本判決，應於判決送達後十日內，向本院提出上訴狀。
                        書記官   梁瑜玲
中    華    民    國      九十二      年      一      月      三十      日
【附錄本案科刑判決法條】
刑法第三百四十九條第二項：
搬運、寄藏、故買贓物或為牙保者，處五年以下有期徒刑、拘役或科或併科一千元以
下罰金。


司法院資訊處製作；財團法人民間司法改革基金會備份。
